【裁判字號】    98,上,102
【裁判日期】    980513
【裁判案由】    損害賠償
【裁判全文】
臺灣高等法院臺中分院民事判決           98年度上字第102號
上  訴  人  丙○○
訴訟代理人  黃呈利律師
複  代理人  丁○○
視同上訴人  戊○○
                        （
被  上訴人  甲○○
                        巷16號
訴訟代理人  乙○○
                        樓
上列當事人間請求損害賠償事件，上訴人對於民國97年12月9日
臺灣南投地方法院97年度訴字第79號第一審判決提起上訴，經本
院於98年4月29日言詞辯論終結，判決如下：
    主  文
上訴駁回。
第二審訴訟費用由上訴人連帶負擔。
    事實及理由
甲、程序方面：
    按民事訴訟法第56條第1項第1款，所謂共同訴訟人中一人之
    行為，有利益於共同訴訟人或不利益於共同訴訟人，係指於
    行為當時就形式上觀之，有利或不利於共同訴訟人而言，非
    指經法院審理結果有利者其效力及於共同訴訟人，不利者其
    效力不及於共同訴訟人而言。故共同訴訟人中之一人，對於
    下級法院之判決聲明不服提起上訴，在上訴審法院未就其內
    容為審判之前，難謂其提起上訴之行為對於他共同訴訟人不
    利，其效力應及於共同訴訟人全體；即應視其上訴為共同訴
    訟人全體所為。又民法第275條規定連帶債務人中之一人受
    確定判決，而其判決非基於該債務人之個人關係者，為他債
    務人之利益亦生效力，故債權人以各連帶債務人為共同被告
    提起給付之訴，被告一人提出非基於其個人關係之抗辯有理
    由者，對於被告各人即屬必須合一確定，自應適用民事訴訟
    法第56條第l項之規定（最高法院52年台上字第1930號及33
    年上字第4810號判例參照）。本件原審係判決命上訴人丙○
    ○及戊○○應負連帶給付之責任，雖僅由上訴人丙○○提起
    上訴，惟其自承以非基於個人關係之抗辯事由而提起本件上
    訴（見本院卷第17頁），則揆諸前揭說明，其上訴之效力應
    及於一審同造之被告戊○○，爰將其併列為視同上訴人予以
    裁判，合先敘明。
乙、實體方面：
一、被上訴人起訴主張：視同上訴人戊○○受僱於上訴人丙○○
    及原審共同被告林吉雄開設之「華世金冰行」擔任司機，於
    民國（下同）95年ll月ll日9時30分許，駕駛車牌號碼A5—1
    609號自用小貨車，自位於彰化縣芬園鄉之「華世金冰行」
    出發，欲前往南投縣集集鎮集集遊樂園目仔窯送貨，嗣於同
    日12時58分許，沿南投縣集集鎮○○路由東往西方向行駛，
    行經同鎮○○路與民生路設有閃光管制號誌正常運作之交岔
    路口時，本應注意汽車行駛至交岔路口時，其行進應遵守燈
    光號誌之指示，而該交岔路口其行進方向之號誌係設有閃光
    紅燈，表示「停車再開」，車輛應減速接近，先停止於交岔
    路口前，讓幹道車優先通行後確實認為安全時，方得續行，
    而依當時天候為晴、有日間自然光線、路面乾燥、無缺陷、
    無障礙物、視距良好，並無不能注意之情事，竟疏未注意及
    此，貿然駛出穿越前開交岔路口，適有被上訴人騎乘車牌號
    碼LHG—335號重型機車，沿同鎮○○路由北往南方向行駛而
    行經該路口，致被上訴人所騎乘之重機車車頭與視同上訴人
    戊○○所駕駛上開自小貨車右前輪後方水箱發生碰撞，被上
    訴人因之人、車倒地，受有胸部挫傷併兩側鎖骨骨折、第3
    肋骨骨折、頸部外傷、脛骨與腓骨上端之開放性骨折、左側
    腸骨閉鎖性骨折、呼吸衰竭、腹部鈍傷併腸挫傷及肺炎併肋
    膜積水之傷害，左下肢並因開放性骨折導致慢性骨髓炎等傷
    害。爰依民法第184條第l項前段、第193條第l項、第195條
    第l項、第188條第l項等規定，請求上訴人、原審共同被告
    林吉雄、視同上訴人連帶給付醫藥費新台幣（下同）78,910
    元。醫療用品費用13,155元、看護費用313,800元、救護車
    接送費4,000元、護理之家費用3,425,271元等增加生活上支
    出之需要共3,756,224元、及精神慰藉金150萬元。故聲明求
    為判決：被告戊○○、林吉雄、丙○○應連帶給付原告（即
    被上訴人）5,335,134元，及自起訴狀繕本送達之翌日起至
    清償日止，按年息5％計算之利息。並陳明願供擔保，請准
    宣告假執行。
二、經原審為上訴人及視同上訴人一部敗訴之判決，判令戊○○
    、丙○○應連帶給付被上訴人2,080,356元及自96年9月12日
    起至清償日止，按年息5％計算之利息，併為供擔保後，得
    為假執行及免假執行之宣告。另駁回被上訴人其餘之訴（此
    部分，因被上訴人未上訴而告確定。）被上訴人於本院聲明
    ：駁回上訴。併稱：本件事故業經臺灣省南投縣區車輛行車
    事故鑑定委員會鑑定，認視同上訴人駕駛自小貨車行經閃光
    紅燈路口，未停讓幹道車輛先行，為肇事主因，而被上訴人
    駕駛重機車行經閃光黃燈口，未減速接近，注意安全，小心
    通過，為肇事次因。又被上訴人已領取汽車強制責任保險傷
    害醫療費用119,434元、殘廢給付20萬元，合計319,434元，
    雖兩造於原審協議以400,000元作為計算保險理賠金額之依
    據，惟因時效已逾兩年，保險公司已不再繼續給付。
三、上訴人則聲明：（一）原判決不利於上訴人部分廢棄。（二
    ）前項廢棄部分，被上訴人在第一審之訴駁回。併辯稱：
（一）視同上訴人，國中畢業，身無分文，社會地位低下，而上
      訴人雖為華世金冰行之負責人，名下有房屋及土地各一筆
      ，惟該等不動產僅有150萬餘元之價值，且上訴人現仍負
      債，經濟能力實陷困頓，因此，原審判命視同上訴人與上
      訴人連帶給付100萬元之精神慰撫金，實屬過高，請予酌
      減。
（二）本件事故發生時，視同上訴人行駛之民生路上設有閃光紅
      燈，而被上訴人行駛之中集路上則設有閃光黃燈，依道路
      交通安全規則第102條第l、2款及道路交通標誌標線號誌
      設置規則第211條第l項第2款、第224條3款之規定，此時
      視同上訴人所負之法定義務在於「應於交岔路口前停車再
      開」，而被上訴人所負之法定義務在於「減速慢行」、「
      遵守速限」，二者所負義務應無分軒輊。而依警方道路交
      通事故現場圖及現場照片所示，案發現場並無被上訴人機
      車之煞車痕，而視同上訴人所駕駛之自小貨車右側有明顯
      撞擊痕跡、被上訴人之機車車頭亦近乎全毀，足見被上訴
      人當時應係高速行駛，而未踐行應注意車前狀況及減速慢
      行之義務，方造成如此嚴重之撞擊與毀損，故被上訴人就
      本件事故之發生與有過失，且其過失程度至少與視同上訴
      人相同，而應負百分之50之過失責任；又視同上訴人所行
      駛之民生路並非筆直之道路，其與中集路之交叉路口復有
      各種廣告招牌、電線桿、路標等遮蔽物林立造成多處視線
      死角，致使視同上訴人在路口停止線上不易清楚辨視右前
      方行駛在中集路上接近路口之汽機車，尤以面積較小之機
      車為甚，因此，原審判令其負擔百分60之過失責任，亦屬
      過重。
（三）被上訴人因本件事故，得領取之汽車強制責任保險醫療給
      付部份之理賠金額，固經兩造於原審協議以400,000元作
      為計算之依據，惟被上訴人之生活起居現已無法自理，已
      符強制汽車責任保險法所規定殘廢給付之標準，被上訴人
      自應可再向保險公司請領殘廢給付，而該項給付亦應於賠
      償金額中扣除。
（四）視同上訴人聲明：同上訴人。併稱: 事故發生時，伊已開
      車至道路中間，係被上訴人騎車撞到伊，而非伊撞到被上
      訴人等語。
五、經查，本件被上訴人主張視同上訴人於95年ll月ll日12時58
    分許，沿民生路由東往西方向行駛，行經民生路與中集路交
    岔路口時，其行進方向之號誌為閃光紅燈，本應依道路交通
    安全規則第102條第l項第l款及道路交通標誌標線號誌設置
    規則第211條第l項之規定，遵守號誌之指揮，減速接近，先
    停止於交岔路口前，讓幹道車優先通行後認為安全時再續行
    ，而當時天候為晴、有日間自然光線、路面乾燥、無缺陷、
    無障礙物、視距良好，並無不能注意之情事，惟其竟疏未注
    意，貿然駛出穿越前開交岔路口，致撞及被上訴人所騎乘之
    重型機車，致被上訴人受有胸部挫傷併兩側鎖骨骨折、第3
    肋骨骨折、頸部外傷、脛骨與腓骨上端之開放性骨折、左側
    腸骨閉鎖性骨折、呼吸衰竭、腹部鈍傷併腸挫傷及肺炎併肋
    膜積水，左下肢並因開放性骨折導致慢性骨髓炎等傷害，業
    據其提出診斷證明書、醫療費用收據等為證，視同上訴人之
    過失行為致被上訴人受有前開傷害，因而為南投地方法院以
    96年度交易字第69號判決，判處業務過失致重傷害罪，處有
    期徒刑8月，減刑為有期徒刑4月確定，亦經本院調取前開刑
    事案卷核閱無訛，上訴人所投保之富邦產物保險股份有限公
    司（以下簡稱富邦公司）函附之理算簽結作業中亦載明係視
    同上訴人駕車未讓幹道車先行為肇事主因，有富邦公司函足
    稽（見本院卷第39至41頁）。且上訴人所提出之照片，亦足
    認視同上訴人係行駛支線道。故堪認被上訴人前揭主張為真
    實。視同上訴人辯稱事故係被上訴人於道路中間撞及伊一節
    ，未慮及有讓主幹道車先行之義務，所辯即非足取。又被上
    訴人既因視同上訴人之過失致傷害，則視同上訴人之過失行
    為與被上訴人傷害結果間具有相當因果關係，亦堪認定。
六、按因故意或過失，不法侵害他人之權利者，負損害賠償責任
    ；不法侵害他人之身體或健康者，對於被害人因此喪失或減
    少勞動能力，或增加生活上之需要時，應負損害賠償責任；
    不法侵害他人之身體、健康者，被害人雖非財產上之損害，
    亦得請求賠償相當之金額；受僱人因執行職務，不法侵害他
    人之權利者，由僱用人與行為人連帶負損害賠償責任，民法
    第184條第l項前段、第193條第l項、第195條第l項前段及第
    188條第l項依序定有明文。本件視同上訴人因駕車時疏未注
    意，貿然駛出穿越前開交岔路口，不慎撞擊被上訴人所騎乘
    之機車，致被上訴人受有重傷害乙節，已如前述，而視同上
    訴人係受僱於上訴人所開設之「華世金冰行」擔任司機，本
    件車禍事故發生時，其係自「華世金冰行」出發，欲前往集
    集遊樂園目仔窯送貨等情，為兩造所不爭執，堪信為真實，
    故視同上訴人係因執行職務不法侵害被上訴人之權利。是被
    上訴人依上開規定請求視同上訴人與上訴人就前揭侵權行為
    連帶損害賠償之責，自屬有據，應予准許。茲就被上訴人得
    請求之金額分論如下：
（一）醫療費用：被上訴人因本件事故支出醫療費用計78,910元
      ，業據其提出醫療費用收據17紙為證，且為上訴人所不爭
      執，應予准許。
（二）增加生活上之需要：共計3,055,017元
  1.醫療用品費用：被上訴人因本件事故支出醫療用品費用13,1
    53元，業據其提出統一發票、收據l份為證，並為被訴人所
    不爭執，應予准許。
  2.看護費用：313,800元。包括：
  （l）於澄清醫院治療期間看護費用：被上訴人自95年ll月ll
       日起至96年3月26日止（計135日）住院診療，其中95年
       12月26日起至96年l月17日止（計22日）係委由專業看護
       人員照顧，計支出48,400元，其餘時間（計113日）皆係
       由被上訴人之家屬看護，該部分亦得請求相當看護費用
       之損害，以上揭看護費用每日2,200元計算，家屬之看護
       費用為248,600元。以上看護費用共計297,000元。
  （2）於竹山秀傳醫院附設護理之家治療期間之看護費用：被
       上訴人自96年3月26日起轉至竹山秀傳醫院附設護理之家
       繼續接受冶療，96年3月30日至同年4月12日止，被上訴
       人因接受手術治療，須專人半日照顧，因而僱請詠怡特
       別看護中心人員照顧，支出看護費用計16,800元。
       以上（1）（2）看護費用合計313,800元，業據被上訴人
       提出收據4份為證，上訴人就此亦未爭執，應予准許。
  3.救護車接送費用：4000元，業據其提出收據l份為證，並為
    上訴人所不爭執，應予准許。
  4.護理之家費用：2,724,064元。包括：
  （l）已支付之費用: 被上訴人自96年3月26日起轉至竹山秀傳
       醫院附設護理之家接受長期照護，該護理之家費用每月
       為25,000元、材料費用400元，每月費用共計為25,400元
       。96年3月26日起至同年8月25日止，被上訴人已支付計1
       27,000，業據其提出收據l份為證，上訴人亦未爭執，應
       予准許。
  （2）未來須支付之費用：依原審卷附診斷證明書所示被上訴
       人之受傷情形與竹山秀傳醫院97年3月26日97竹秀管字第
       970169號函所載，被上訴人左下肢因慢性骨髓炎，仍無
       法走路，又現仍鼻管餵食及使用氣切插管，所以仍需專
       人24小時照護等情，本院認被上訴人日後之生活起居應
       無法自理，而須他人照護一生，是被上訴人請求自96年8
       月26日起至平均餘命為止之在護理之家所需費用，為有
       理由。而被上訴人於96年8月27日時為69歲，依94年台灣
       地區男性簡易生命表計算，尚有餘命14.21年，被上訴人
       僅請求14年，以兩造合意每月20,000元為據，依霍夫曼
       係數扣除中間利息計算，被上訴人得請求之金額應為2,5
       97,064元（計算式為20,0001210.8211＝2,597,064
       ，小數點以下四捨五入）。
（三）精神慰撫金：按精神慰撫金之多寡，應斟酌雙方之身分、
      地位、資力與加害之程度及其他各種情形核定相當之數額
      。而所謂相當金額，應以實際加害之情形、被害人所受精
      神上痛苦之程度、賠償權利人之身分地位、經濟能力，並
      斟酌賠償義務人之經濟狀況、可歸責之程度等定之（最高
      法院51台上字第旦223號判例、85年度台上字第460號裁判
      意旨參照）。經查，被上訴人名下雖有房屋及土地各l筆
      、存款3,622元，惟其於事故發生時已屆68歲高齡，復因
      本件事故受有胸部挫傷併兩側鎖骨骨折、第3肋骨骨折、
      頸部外傷、脛骨與腓骨上端之開放性骨折、左側腸骨閉鎖
      性骨折、呼吸衰竭、腹部鈍傷併腸挫傷及肺炎併肋膜積水
      ，左下肢並因開放性骨折導致慢性骨髓炎之等重傷害，生
      活起居亦已無法自理，須由他人照顧管灌餵食，其所受身
      體及精神上之痛苦，至為酌然。而視同上訴人係「華世金
      冰行」之受僱司機’名下無不動產；上訴人丙○○為「華
      世金冰行」之負責人，名下有土地3筆及汽車2輛，有稅務
      電子閘門財產所得明細表在卷可稽，本院審酌兩造之身分
      、年齡、經濟能力等情狀及被上訴人所受身體上之苦痛與
      精神上之折磨甚鉅，認原審判命視同上訴人與上訴人連帶
      給付100萬元之精神慰撫金，尚屬適當，並無上訴人所辯
      稱過高之情。
（四）綜上，被上訴人得請求之賠償金額，共計4,133,927元。
七、又損害之發生或擴大，被害人與有過失者，法院得減輕賠償
    金額，或免除之，民法第217條第l項定有明文。經查，本件
    視同上訴人駕車行駛至前揭交岔路口時，未依道路交通安全
    規則第102條第l項第l款及道路交通標誌標線號誌設置規則
    第211條第l項之規定，注意並遵守其行進方向閃光紅燈之號
    誌指揮，減速接近，先停止於交岔路口前，讓幹道車優先通
    行後認為安全時再續行，肇致本件車禍事故，其有過失，至
    屬明確，惟被上訴人疏未注意其行進方向表示「警告」之閃
    光黃燈之號誌指揮，減速接近，注意安全，小心通過，致閃
    煞不及，亦應同負過失責任；惟依上開規定，閃光紅燈既表
    示「停車再開」，車輛應減速接近，先停止於交岔路口前，
    讓幹道車優先通行後認為安全時，方得續行，而閃光黃燈僅
    表示「警告」，車輛應減速接近，注意安全，小心通過，則
    閃光紅燈所示危險而須注意之程度自應較閃光黃燈為高，因
    而行駛於有閃光紅燈設置之道路者，自負較高之注意義務，
    因此上訴人辯稱二者之注意義務無分軒輊，洵無可採；且本
    件經臺灣省南投縣區車輛行車事故鑑定委員會鑑定結果，與
    臺灣省車輛行車事故覆議鑑定委員會第2194次會議研議結論
    ，亦均認視同上訴人駕駛自小貨車行經閃光紅燈路口，未停
    讓幹道車輛先行，為肇事主因，被上訴人駕駛重機車行經閃
    光黃燈口，未減速接近，注意安全，小心通過，為肇事次因
    ，有刑事卷附該委員含96年6月21日投縣行字第0965700943
    號函暨所附鑑定意見書及臺灣省車輛行車事故覆議鑑定委員
    會96年10月8日府覆議字第0966203196號函可參；亦為刑事
    判決所認定明確。另上訴人辯稱民生路非筆直道路，且前揭
    交叉路口復有廣告招牌、電線桿、路標林立造成視線死角，
    致其不易清楚辨視右前方行駛在中集路上接近路口之汽機車
    等情，惟查一般閃光號誌均設置於駕駛人於接近路口時即可
    一望而知之高度，本件視同上訴人行駛至接近於該交岔路口
    時，應可望知前有閃光紅燈之設置，倘是時其能確實依閃光
    紅燈之指揮，減速接近並先停止於交岔路口前，讓幹道車優
    先通行後認為安全時，再續行，則當不致於不及閃煞而肇致
    本件事故，因此上訴人前揭辯詞，亦不足採。本院審酌兩造
    之過失程度，認原審判命視同上訴人與被上訴人各應負百分
    之60及百分之40之肇事責任，洵無不當。依此，被上訴人得
    請求賠償之金額，應減輕四成，即2,480,356元。
八、又保險人依強制汽車責任保險法規定所為之保險給付，視為
    被保險人損害賠償金額之一部分；被保險人受賠償請求時，
    得扣除之，強制汽車責任保險法第32條定有明文，本件被上
    訴人自承已領有強制汽車責任保險給付319,434元，上訴人
    雖於本院辯稱被上訴人已達殘廢給付標準，日後應可再領取
    殘廢給付等語，惟其並未提出證據進一步證明被上訴人日後
    確實可再請領殘廢給付，且被上訴人於本院亦稱「保險公司
    已經不讓我們領了，因為已經超過兩年了。」，故上訴人之
    前揭辯詞並不足採，因此，兩造既於原審已合意以40萬元作
    為保險理賠金之計算依據，原審依法扣除40萬元，判命視同
    上訴人與上訴人連帶賠償2,080,356元，洵屬有據。
九、綜上，本件被上訴人主張視同上訴人受雇於上訴人，於執行
    職務時，因過失致其受有損害等情，即屬可採。故其依侵權
    行為法則，訴請上訴人與視同上訴人連帶賠償2,080,356元
    及自起訴狀繕本送達翌日起即96年9月12日起至清償日止，
    按年息5％計算之利息，即有理由，應予准許。是則原審判
    命上訴人與視同上訴人如數給付，並依被上訴人之聲請，定
    相當之擔保金額准予假執行之宣告，於法並無不合。上訴意
    旨指摘原判決不當，求予廢棄改判，為無理由，應予駁回其
    上訴。
十、據上論結，本件上訴為無理由，依民事訴訟法第449條第l項
    、第85條第2項，判決如主文。
中    華    民    國    98    年    5     月    13    日
                  民事第六庭    審判長法  官  袁再興
                                      法  官  陳賢慧
                                      法  官  吳惠郁
以上正本係照原本作成。
如對本判決上訴，須於收受判決送達後二十日內向本院提出上訴
書狀，其未表明上訴理由者，應於提出上訴後二十日內向本院提
出上訴理由書（須按他造人數附具繕本）。
上訴時應提出委任律師為訴訟代理人之委任狀。具有民事訴訟法
第四百六十六條之一第一項但書或第二項之情形為訴訟代理人者
，另應附具律師及格證書及釋明委任人與受任人有該條項所定關
係之釋明文書影本。
                                      書記官  張惠彥
中    華    民    國    98    年    5     月    14    日
                                                      Ｖ


司法院資訊處製作；財團法人民間司法改革基金會備份。
